臺灣桃園地方法院民事裁定
111年度消債更字第202號
聲  請  人  
即  債務人  張家瑋  
代  理  人  徐豪鍵律師（法扶律師）
上列當事人因消費者債務清理事件聲請更生，本院裁定如下：
    主  文
債務人張家瑋自民國一一一年十一月十七日下午五時起開始更生
程序。
命司法事務官進行本件更生程序。
    理  由
一、聲請意旨略以：聲請人張家瑋（原名張瓊月）現於夜市中埔
    烤肉攤位工作，每月收入約新臺幣（下同）2萬元，名下別
    無任何財產，而無擔保或無優先權之債務總額約為75萬5,56
    7元，復未經法院裁定開始清算程序或宣告破產，於民國111
    年1月向本院聲請消費者債務清理之調解，因聲請人與最大
    債權銀行中國信託商業銀行股份有限公司（下稱中信銀行）
    意見不一致而調解不成立，聲請人每月薪資扣除必要生活費
    用後，無法清償上開債務，爰聲請更生等語。
二、按債務人不能清償債務或有不能清償之虞者，得依消費者債
    務清理條例（下稱消債條例）所定更生或清算程序，清理其
    債務；債務人無擔保或無優先權之本金及利息債務總額未逾
    1,200萬元者，於法院裁定開始清算程序或宣告破產前，得
    向法院聲請更生；法院開始更生程序之裁定，應載明其年、
    月、日、時，並即時發生效力，消債條例第3條、第42條第1
    項及第45條第1項分別定有明文。次按債務人對於金融機構
    負債務者，在聲請更生或清算前，應向最大債權金融機構請
    求協商債務清償方案，或向其住、居所地之法院或鄉、鎮、
    市、區調解委員會聲請債務清理之調解，同條例第151條第1
    項定有明文。
三、經查：
㈠㈠關於前置協商之要件：
　　聲請人前於111年1月間向本院聲請消費者債務清理之調解，
    因無力清償債務而與最大債權銀行即中信銀行調解不成立等
    情，有本院調解不成立證明書（見司消債調卷第72頁）在卷
    可稽，堪可採認。
㈡㈡聲請人之債務總額：
　　聲請人陳報無擔保或無優先權之債務總額約75萬5,567元，
    經最大金融機構債權人中信銀行整合其與債權人國泰世華商
    業銀行股份有限公司、花旗（台灣）商業銀行股份有限公司
    、元大商業銀行股份有限公司、台新國際商業銀行股份有限
    公司之債權後，陳報金融機構債權額為121萬3,342元（見司
    消債調卷第65頁至第66頁）；依非金融機構債權人萬榮行銷
    股份有限公司、勞動部勞工保險局、良京實業股份有限公司
    、衛生福利部中央健保署陳報債權之金額分別為17萬4,747
    元、11萬3,214元、12萬6,181元、3萬5,170元（見司消債調
    卷第51頁至第53頁、第59頁至第62頁、第68頁至第70頁），
    是非金融機構債權額為44萬9,312元（計算式：17萬4,747元
    ＋11萬3,214元＋12萬6,181元＋3萬5,170元＝44萬9,312元）。
    故本件聲請人之債務總額應為166萬2,654元（計算式：121
    萬3,342元＋44萬9,312元＝166萬2,654元）。
㈢㈢關於聲請人之財產及收入：
　　聲請人名下別無任何財產，此有全國財產稅總歸戶財產查詢
    清單在卷可稽（見消債更卷第24頁）；收入部分，聲請人陳
    稱於夜市中埔烤肉攤位工作，每月收入約2萬元等語，業據
    其提出收入切結書、雇主提出之薪資證明書以佐（見消債更
    卷第13頁、第31頁），經查聲請人111年4至9月薪資分別為2
    萬元（計算式：1萬7,600元＋2,400元＝2萬元）、1萬9,300元
    （計算式：1萬6,000元＋3,300元＝1萬9,300元）、1萬8,500
    元（計算式：1萬5,200元＋3,300元＝1萬8,500元）、1萬8,70
    0元（計算式：1萬6,000元＋2,700元＝1萬8,700元）、2萬1,4
    00元（計算式：1萬8,400元＋3,000元＝2萬1,400元）、2萬30
    0元（計算式：1萬7,600元＋2,700元＝2萬300元），是聲請人
    平均每月薪資應為1萬9,700元【計算式：（2萬元＋1萬9,300
    元＋1萬8,500元＋1萬8,700元＋2萬1,400元＋2萬300元）÷6＝1萬
    9,700元】，另查聲請人於90年4月19日自欣隆租賃有限公司
    退保後即無最新投保資料，而110財稅資料亦無薪資所得資
    料，此有勞工保險被保險人投保資料表、110年度綜合所得
    稅各類所得資料清單在卷可稽（見司消債調卷第26頁，消債
    更卷第16頁），可認聲請人應無隱藏其餘收入，故本院尚以
    1萬9,700元列計聲請人每月收入，應屬合理。
㈣㈣關於聲請人之必要支出：
    按債務人必要生活費用，以最近1年衛生福利部或直轄市政
    府所公告當地區每人每月最低生活費1.2倍定之；受扶養者
    之必要生活費用，準用第1項規定計算基準數額，並依債務
    人依法應負擔扶養義務之比例認定之；前2項情形，債務人
    釋明更生期間無須負擔必要生活費用一部或全部者，於該範
    圍內，不受最低數額限制，債務人證明確有必要支出者，不
    受最高數額及應負擔比例之限制，消債條例第64條之2定有
    明文。本件聲請人陳明每月必要支出金額為1萬7,511元（包
    含租金6,500元、水電費1,711元、手機費1,300元、交通費8
    00元、燃料稅25元、瓦斯費175元、膳食費6,000元、雜支1,
    000元，見司消債調卷第10頁），本院審酌此金額未逾行政
    院衛生福利部所公告111年桃園市每人每月最低生活費用每
    人每月為1萬5,281元之1.2倍即1萬8,337元之範圍（參酌消
    債條例第64條之2第1項之規定），是以1萬7,511元為聲請人
    個人每月必要之支出，尚屬合理。
四、聲請人以上開收入扣除必要支出後，每月有餘額2,189元（
    計算式：1萬9,700元－1萬7,511元＝2,189元）可供清償債務
    ，則聲請人欲全數清償上開債務至少需約64年（計算式：16
    6萬2,654元÷2,189元÷12≒63.3），聲請人現年38歲（72年出
    生），距勞工強制退休年齡（65歲）約27年，審酌聲請人目
    前之收支及財產狀況，至其退休時止，顯無法清償聲請人前
    揭所負欠之債務總額，而聲請人名下並無財產，已如前述，
    無得一次清償全部債務之可能，考量該積欠債務之利息或違
    約金仍在增加中等情況，堪認聲請人之收入及財產狀況，已
    不能清償上開債務，自應許聲請人得藉由更生程序清理債務
    。
五、綜上所述，聲請人係消費者，已達不能清償債務之程度，經
    消費者債務清理調解不成立，而查無消債條例第6條第3項、
    第8條或第46條各款所定應駁回更生聲請之事由，則其聲請
    ，應屬有據，爰裁定准許，並依同條例第16條第1項規定，
    命司法事務官進行更生程序如主文。
六、本院裁定准許開始更生程序，俾使聲請人得以重建經濟生活
    ，惟本裁定不生免責效力，須聲請人於更生程序中與債權人
    協定更生方案，並持續履行，始能依消債條例第73條免責，
    附此敘明。
中　　華　　民　　國　　111 　年　　11　　月　　17　　日
              民事第二庭      法　官　許自瑋
正本係照原本作成。
本裁定不得抗告。
本裁定業已於111年11月17日下午5時公告。
中　　華　　民　　國　　111 　年　　11　　月　　17　　日
                              書記官  吳光彧